臺灣臺北地方法院刑事判決　　　　　　　96年度易字第2364號
公　訴　人　臺灣臺北地方法院檢察署檢察官
被　　　告　戊○○
　　　　　　　　　　（現另案於臺灣士林看守所羈押中）
上列被告因竊盜案件，經檢察官提起公訴（95年度偵字第23754
號），本院判決如下：
    主  文
戊○○無罪。
    理  由
一、公訴意旨略以：被告戊○○前因贓物、妨害自由案件，經臺
    灣士林地方法院分別於民國92年3 月10日、同年8 月4 日，
    判處有期徒刑3 月、6 月確定，甫於93年3 月29日縮刑期滿
    執行完畢，猶不知悔改，竟意圖為自己不法之所有，於附表
    所示之時、地，竊取附表所載被害人所有如附表所示之物，
    嗣於95年10月31日下午2 時50分許，在臺北市○○區○○街
    41號前，因行跡可疑為警盤查，發現其所駕駛之鈴木牌黑色
    自用小客車（引擎號碼M31A-0000000）係被害人李儀羚所失
    竊之車輛，而該車所懸掛之車牌號碼FN-1282 號車牌，係被
    害人黃秋語所失竊，始悉上情，並在該車內扣得MOTOROLA牌
    P7389I行動電話1 具、高速公路回數票5 張、車號IJ-1598
    號自用小客車行車執照及保險卡、吳家和之中華商業銀行基
    隆分行帳戶存摺1 本、基隆市營造職業工會會員證1 張、螺
    絲起子1 支、鐵角尺1 支等物。因認被告涉犯刑法第320 條
    第1 項之竊盜罪及同法第321 條第1 項第1 款之加重竊盜罪
    嫌云云。
二、按犯罪事實應依證據認定之，無證據不得認定犯罪事實；又
    不能證明被告犯罪者，應諭知無罪之判決，刑事訴訟法第15
    4 條第2 項、第301 條第1 項分別定有明文。再按認定犯罪
    事實所憑之證據，雖不以直接證據為限，間接證據亦包括在
    內，但是無論直接或間接證據，其為訴訟上之證明，須達於
    通常一般人均不致有所懷疑，而得確信其為真實之程度，始
    得據為有罪之認定，最高法院76年臺上字第4986號判例可資
    參照。又檢察官就被告犯罪事實，應負舉證責任，並指出證
    明之方法，刑事訴訟法第161 條第1 項定有明文。因此，檢
    察官對於起訴之犯罪事實，應負提出證據及說服之實質舉證
    責任。倘其所提出之證據，不足為被告有罪之積極證明，或
    其闡明之證明方法，無從說服法官以形成被告有罪之心證，
    基於無罪推定之原則，自應為被告無罪判決之諭知，更有最
    高法院92年臺上字第128 號判例意旨足參。
三、本件公訴人認被告涉犯前揭竊盜罪嫌，無非以被害人黃秋語
    、李儀羚、丙○、吳家和等人分別於警詢及偵訊時指述遭竊
    之事實，及證人丁○○所述被告有駕駛上開失竊之車輛載其
    至大直找朋友等語，以及相關扣案物品等為其論述之依據。
    訊據被告堅詞否認有何上開竊盜犯行，辯稱：伊並未竊取如
    附表所示之物，查獲當天伊要到台北市政府警察局內湖分局
    去撤銷失蹤人口案件，伊一位綽號「水蛙」的朋友開車載伊
    及丁○○去內湖分局，到大直後「水蛙」、丁○○說要去找
    朋友兩人就下車熄火，伊人原來坐在車子的後座，因為熱所
    以下車脫衣服，準備回車上時因警察在旁邊，伊以為警察要
    趕伊，伊就坐上駕駛座想移車時就被警方查獲，伊根本不知
    道是誰偷竊的等語。
四、經查：
（一）附表所載之財物均為附表所示被害人黃秋語、李儀羚、乙○○、丙○、吳家和分別於附表所示之時、地失竊之事實
      ，業據證人甲○○、告訴人乙○○、丙○、吳家和、告訴
      代理人黃陸坤等人分別於警詢及偵訊時指述綦詳，並有贓
      物認領保管單、照片、台北市政府警察局中山分局車牌尋
      獲電腦輸入單、車輛失竊及尋獲電腦輸入單、基隆市警察
      局報案三聯單、車籍作業系統查詢認可資料、車輛車牌失
      竊作業查獲車牌及車輛認可資料等附卷可稽，足認附表所
      載之財物確為附表所示被害人失竊之物無訛。惟依上開證
      人及告訴人之指述，均僅能證明其所有如附表所示之財物
      遭竊之事實，尚無從證明是否即為被告所竊取。
（二）又證人丁○○固於偵訊及本院審理中證稱：伊有看過被告
      開警方查獲的那部贓車，當時被告開車載伊去台北市大直
      找朋友，車上有伊、「水蛙」及被告，伊不會開車也沒有
      駕照，是被告駕駛車輛，伊則坐在後座等語（見偵查卷第
      134 、135 頁、本院96年11月15日審判筆錄），且證人丁○○確未考領自用小客車駕駛執照之事實，並有交通部公
      路總局臺北區監理所96年10月2 日北監駕字第0960040762
      號函在卷可稽。是依證人丁○○所述，雖可認定被告確於
      95年10月31日駕駛懸掛失竊車牌之贓車搭載證人丁○○至
      大直，嗣於當日下午2 時50分許，在臺北市○○區○○街
      41號前為警查獲之情，然據此僅能證明被告曾持有該贓車
      之事實，而持有贓物之可能原因不止一端，尚難遽認贓車
      及車內之贓物即均係被告所竊。況且被告之所以會駕駛該
      贓車，乃係「水蛙」駕駛至證人丁○○之住處，並將車鑰
      匙及遙控器交予被告後，由被告駕駛該贓車乙節，業據證
      人丁○○於本院證述明確。足見被告應係自該名「水蛙」
      之男子收受該贓車後而駕駛無誤，則該贓車及車內之贓物
      是否為「水蛙」所竊而非被告，顯非無疑，且依證人丁○○之證述，其並不知道該贓車及車內贓物是否為被告所竊
      ，自難僅憑被告有駕駛該贓車及警方於該車內查獲附表所
      失竊財物之事實，即遽謂係被告行竊所得。
（三）至被告固辯稱警方查獲之前開贓車為「水蛙」所駕駛，因
      到大直後「水蛙」、丁○○說要去找朋友兩人就下車，其
      當時原係坐在車子後座，並未駕駛該車云云，核與證人丁○○所述該贓車為被告所駕駛乙情，顯有出入。然本件既
      無確切證據可資證明被告即為附表所失竊財物之行竊人，
      縱其所述未駕駛該贓車之辯解與事實不符，或對於其持有
      之贓物來源無法交待，尚不得執此恣意推認被告即有竊盜
      之犯行。
五、綜上所述，本件公訴人所舉證據均尚不足以證明被告有竊取
    如附表所示財物之犯行。此外，本院復查無其他積極證據足
    資證明被告有公訴人所指之竊盜犯行，不能證明被告犯罪，
    揆諸前揭法條規定及判例意旨說明，自應諭知被告無罪之判
    決。至被告是否涉犯贓物罪嫌，應由檢察官另行偵辦，併此
    敘明。
據上論斷，應依刑事訴訟法第284 條之1 、第301 條第1 項前段
，判決如主文。
本案經檢察官王育珍到庭執行職務。
中　　華　　民　　國　　96　　年　　11　　月　　30　　日
                      刑事第十六庭  法　官  吳俊龍
以上正本證明與原本無異。
如不服本判決，應於判決送達後10日內向本院提出上訴狀（應抄
附繕本）。告訴人或被害人如對於本判決不服者，應具備理由請
求檢察官上訴，其上訴期間之計算係以檢察官收受判決正本之日
期為準。
                                    書記官  高菁菁
中　　華　　民　　國　　96　　年　　11　　月　　30　　日
附表：
┌──┬───┬──────┬────────┬────────┐
│編號│被害人│失竊時間    │失竊地點        │所竊取之財物    │
├──┼───┼──────┼────────┼────────┤
│ 1  │黃秋語│95年9月間   │臺北市松山區撫遠│車牌號碼FN-1282 │
│    │      │            │街383巷4號1樓   │號之車牌兩面    │
├──┼───┼──────┼────────┼────────┤
│ 2  │李儀羚│95年10月27日│臺北市內湖區成功│車牌號碼5785-DU │
│    │      │凌晨1時至5時│路2段115巷1弄12 │號（起訴書誤載為│
│    │      │許          │號前            │5757-DU） 之自用│
│    │      │            │                │小客車1 部      │
├──┼───┼──────┼────────┼────────┤
│ 3  │乙○○│同上        │臺北市內湖區成功│車牌號碼5785-DU │
│    │      │            │路2段115巷1弄12 │號自用小客車鑰匙│
│    │      │            │號              │2支 、水果刀1 把│
│    │      │            │                │、玩具槍1 把、金│
│    │      │            │                │飾4 塊、手機3 支│
├──┼───┼──────┼────────┼────────┤
│ 4  │丙○  │95年10月29日│基隆市中山區中和│MOTOROLA P7389I │
│    │      │晚間8時許   │路158之1地下室  │行動電話1 具、高│
│    │      │            │                │速公路回數票5 張│
│    │      │            │                │、IJ-1598 號自小│
│    │      │            │                │客車行車執照及保│
│    │      │            │                │險卡            │
├──┼───┼──────┼────────┼────────┤
│ 5  │吳家和│95年10月30日│基隆市安樂區樂一│中華商業銀行基隆│
│    │      │上午10時許  │路107之3號地下室│分行存摺1 本、基│
│    │      │            │                │隆市營造職業工會│
│    │      │            │                │會員證1 張、螺絲│
│    │      │            │                │起子1 支、鐵角尺│
│    │      │            │                │1支 、汽車音響1 │
│    │      │            │                │臺、眼鏡3 副、照│
│    │      │            │                │相機1 臺、汽車模│
│    │      │            │                │型1 臺          │
└──┴───┴──────┴────────┴────────┘
